智慧財產及商業法院民事裁定  
111年度商調字第4號
聲  請  人  樂士股份有限公司

法定代理人  陳龍發                                      
代  理  人  劉錦隆律師
上列聲請人與相對人林耀立間請求確認委任關係不存在事件，本
院裁定如下：
    主  文
聲請人樂士股份有限公司應於收受本裁定之日起七日內，補正合
法之法定代理人，逾期未補正，即駁回其訴。
    理  由
一、按原告或被告無訴訟能力，未由法定代理人合法代理者，法
    院應以裁定駁回之；但其情形可以補正者，審判長應定期間
    先命補正；且無論訴訟進行至如何之程度，法院於此均應依
    職權調查之，故如原告或被告未由法定代理人合法代理，而
    未於審判長所定期間內補正者，法院即應以裁定駁回之，此
    觀民事訴訟法第249條第1項第4款自明。又處理商業事件，
    依本法之規定，本法未規定者，商業訴訟事件適用民事訴訟
    法之規定，商業事件審理法第19條定有明文。
二、次按公司與董事間訴訟，除法律另有規定外，由監察人或股
    東會所選任之人代表公司為訴訟，公司法第213條定有明文
    。所謂公司與董事間訴訟，無論由何人提起，均有其適用，
    且亦不限於其訴之原因事實係基於董事資格而發生，即其事
    由基於個人資格所生之場合，亦包括在內（最高法院98年度
    台抗字第844號裁定、107年度台上字第2214號判決意旨參照
    ）。而監察人有數人時，應由全體監察人共同代表公司（最
    高法院104年度台上字第555號判決意旨參照）。股份有限公
    司與董事間訴訟，於訴訟進行中，代表公司之監察人聲明承
    受訴訟者，法院毋庸審酌其與該董事間之利害關係（最高法
    院109年度台抗大字第1196號裁定要旨參照）。另按已依本
    法發行股票之公司，應擇一設置審計委員會或監察人。但主
    管機關得視公司規模、業務性質及其他必要情況，命令設置
    審計委員會替代監察人；其辦法，由主管機關定之。審計委
    員會應由全體獨立董事組成，其人數不得少於三人，其中一
    人為召集人，且至少一人應具備會計或財務專長。公司設置
    審計委員會者，本法、公司法及其他法律對於監察人之規定
    ，於審計委員會準用之。公司法213條規定，對審計委員會
    之獨立董事成員準用之，證券交易法第14條之4第1項、第2
    項、第3項、第4項定有明文。
三、經查：聲請人主張聲請人陳龍發（下逕稱其名）原為聲請人
    樂士股份有限公司（下稱樂士公司）之董事長，因樂士公司
    之董事李ＯＯ、張ＯＯ、吳ＯＯ於民國111年2月15日上午9時依公
    司法第203條之1規定，自行召集董事會（下稱系爭董事會）
    ，決議解任陳龍發之董事長職務，並改選相對人為董事長。
    然陳龍發並未於111年1月19日收到樂士公司過半數之董事以
    書面記明提議事項及理由，請求陳龍發召集董事會之通知，
    可見系爭董事會為無召集權人所召集，所為之決議自屬無效
    ，陳龍發仍為樂士公司之董事長，故請求確認相對人與樂士
    公司間之董事長委任關係不存在等情。然相對人為樂士公司
    之董事，有股份有限公司變更登記表在卷可參（見本院卷第
    45至59頁），依前揭說明，本件核其性質應屬公司與董事間
    之訴訟，且樂士公司設置審計委員會，並由獨立董事張ＯＯ、
    莊ＯＯ、強ＯＯ3人組成（見本院卷第45、57頁），自應由樂士
    公司審計委員會之全體獨立董事代表樂士公司。聲請人雖主
    張公司法第213條僅適用於依同法第212條起訴之情形，以及
    樂士公司並無監察人，獨立董事均參與系爭董事會，不宜由
    獨立董事代表樂士公司起訴云云，然此部分主張顯與上開規
    定不符，難認可採。是以，本件聲請人以陳龍發為樂士公司
    之法定代理人起訴，其法定代理權自有欠缺，於法未合，揆
    諸前揭說明，樂士公司應於收受該裁定之日起7日內，補正
    合法之法定代理人，逾期未補正，即駁回其訴。
四、爰裁定如主文。 
中　　華　　民　　國　　111 　年　　2 　　月　　22　　日
                      商業第二庭
                          審判長法  官  　陳蒨儀
                                法  官　  林玉蕙
                                法  官　  林佑珊
以上正本係照原本作成。
本件不得抗告。
中　　華　　民　　國　　111 　年　　2 　　月　　22　　日
                                書記官    吳佩倩